【裁判字號】    99,上訴,3050
【裁判日期】    991028
【裁判案由】    偽造有價證券
【裁判全文】
臺灣高等法院刑事判決                99年度上訴字第3050號
上  訴  人  臺灣桃園地方法院檢察署檢察官
被      告  乙○○
選任辯護人  李宏文律師
            劉世興律師
上列上訴人因被告偽造有價證券案件，不服臺灣桃園地方法院99
年度訴字第225號，中華民國99年7月2日第一審判決（起訴案號
：臺灣桃園地方法院檢察署99年度偵字第638號、第2175號），
提起上訴，本院判決如下：
    主  文
原判決關於乙○○被訴意圖供行使之用，而偽造有價證券部分撤
銷。
乙○○共同意圖供行使之用，而偽造有價證券，累犯，處有期徒
刑壹年拾月，如附表編號三所示之偽造支票壹紙（不含印文）沒
收。
    事  實
一、乙○○前於民國92年間因違反毒品危害防制條例案件，經臺
    灣桃園地方法院以92年度壢簡字第512號判決判處有期徒刑6
    月確定，同年又因違反毒品危害防制條例案件，經臺灣桃園
    地方法院以92年度壢簡字第473號判決判處有期徒刑3月確定
    ，同年再因違反動產擔保交易法案件，經臺灣桃園地方法院
    以92年度壢簡字第687號判決拘役59日確定，上開3罪接續執
    行，至93年12月6日縮刑期滿執行完畢，猶不知警惕。緣乙
    ○○於95年間寄住於李委娥（未據起訴）家中而未支付房租
    ，因李委娥表示缺錢使用希望乙○○予以協助，乙○○遂先
    於96年某不詳時間，明知其以每張新臺幣（下同）8,000 元
    之代價，向某年籍姓名均不詳之人購得如附表所示編號1至3
    號、蓋有發票人甲○○印章、付款行新竹國際商業銀行平鎮
    分行、支票號碼AA0000000號、AA0000000號及AA0000000號
    空白支票3紙（該3紙空白支票係甲○○前於同年4月30日在
    停放於桃園縣平鎮市○○路158巷3弄8號地下1 樓之車牌號
    碼7965-FP號自小貨車上失竊，並於同年5月2日向臺灣票據
    交換所申請掛失止付）均係來路不明之贓物（乙○○所犯故
    買贓物部分業經原審判處有期刑3月，如易科罰金，以新台
    幣1,000元折算1日確定），竟因其無力支付李委娥房租，適
    暫住其租屋處之友人徐霖鑫亦缺錢花用，乙○○、徐霖鑫2
    人均明知未得發票人甲○○之同意或授權，遂共同基於意圖
    供行使之用而偽造有價證券、行使有價證券之犯意聯絡，於
    95年7月間之某日，在桃園縣中壢市○○路215巷15號5樓乙
    ○○向李委娥承租之租屋處，推由徐霖鑫於上開如附表所示
    編號3之AA0000000號支票上填載如附表編號3所示之發票日
    及金額，而偽造有價證券後，再由徐霖鑫持上開支票，至陳
    秀娘位於新竹縣湖口鄉○○路○段50號麵攤前，交予陳秀娘
    而行使之，使陳秀娘以為「甲○○」同意擔任發票人，因而
    貸予3萬元現金，所得由乙○○、徐霖鑫平分，足以生損害
    於甲○○及新竹國際商業銀行平鎮分行帳戶管理之正確性與
    票據流通之安全性，嗣因上開支票業經發票人甲○○向銀行
    掛失止付，而陳秀娘提示不獲兌現，始為警查獲。
二、案經桃園縣政府警察局平鎮分局移送臺灣桃園地方法院檢察
    署檢察官偵查起訴。
    理  由
壹、程序部分：
一、本件係檢察官就原起訴被告意圖供行使之用，而偽造有價證
    券部分即經原審判決免訴部分上訴，合先敘明。
二、證據能力部分：
    按被告以外之人於審判外之言詞或書面陳述，除法律有規定
    者外，不得作為證據；又被告以外之人於偵查中向檢察官所
    為之陳述，除顯有不可信之情況者外，得為證據；被告以外
    之人於審判外之陳述，經當事人於審判程序同意作為證據，
    法院審酌該言詞陳述或書面陳述作成時之情況，認為適當時
    ，亦得為證據，刑事訴訟法第159條第1項、第159條之1第2
    項、第159條之5第1項分別定有明文。查本案以下所引各項
    證據，均經檢察官、被告及辯護人等於審判程序中同意作為
    證據，且迄言詞辯論終結前均未聲明異議，況證人王信忠於
    偵查中之證述係經檢察官告知具結義務及偽證處罰後具結所
    為，本院審酌上開證據資料製作時之情況，尚無違法不當及
    證明力明顯過低之瑕疵，亦認為以之作為證據應屬適當，故
    揆諸前開規定，爰依刑事訴訟法第159條之5規定，認上揭證
    據資料均有證據能力。
貳、實體部分
一、訊據被告乙○○固自承其案發時伊同住之友人徐霖鑫缺錢花
    用，詢問伊有無支票可以換現金，適伊仍有之前買來之1紙
    空白支票（即如附表所示編號3號支票），因伊仍積欠房租
    ，故同意由徐霖鑫偽造借現金3萬元，2人各分15,000元，伊
    用來付房租等情不諱，惟辯稱：「伊前犯偽造如附表編號1
    、2號支票之犯行，業經臺灣桃園地方法院以96年度訴字第
    1060號判決判處有期徒刑3年6月確定，本件與前案係接續犯
    之同一案件，應判免訴。」云云。經查：
  (一)、被告為清償積欠李委峨之租金，先於95年7月間某日，向
      榦年籍姓名均不詳之人購買上開來路不明之3紙空白支票
      贓物，被告先於同年7月間某日，在李委峨前開住處，在
      其中如附表編號1、2號之票號AA0000000號、AA0000000號
      支票上填載發票日及金額後，交予知情之李委峨，由李委
      峨於95年7月某日持向不知情之李憶周調借100,000元而予
      以行使等事實，業經被告坦認不諱，復有臺灣票據交換所
      桃園縣分所95年8月3日（95）台票桃字第547-3號函暨AA0
      000000號支票退票理由單、遺失票據申報書、96年6月8日
      （96）台票桃字第368號函暨AA0000000號、AA0000000號
      支票正反面及退票理由單、渣打國際商業銀行股份有限公
      司平鎮簡易型分行96年8月13日渣打商銀平鎮字第0960008
      3號函在卷為憑（見臺灣桃園地方法院檢察署95年度偵字
      第26019號卷第40頁至第45頁、原審96年度訴字第1060號
      卷第48頁至第50頁、第92頁至第93頁），被告此部分犯行
      並經臺灣桃園地方法院以96年度訴字第1060號判決（下稱
      前案）判處有期徒刑3年6月確定，有前開判決書1份在卷
      可參，復有該案影卷及判決在卷可憑。
  (二)、嗣於數日後之95年7月間之某日，被告又因其無力支付房
      租，適同住之友人徐霖鑫亦缺錢花用，2人遂起意在桃園
      縣中壢市○○路215巷15號5樓向李委娥承租處，推由徐霖
      鑫於上開AA0000000號支票上填載如附表編號3所示之發票
      日及金額，而偽造有價證券1紙後，由徐霖鑫持前開支票
      ，至陳秀娘位於新竹縣湖口鄉○○路○段50號麵攤前，交
      予陳秀娘而行使之，使陳秀娘以為「甲○○」同意擔任發
      票人，因而貸予3萬元現金，所得由被告與徐霖鑫平分，
      被告再用以支付房租等情，為被告坦認不諱，核與證人徐
      霖鑫於臺灣桃園地方法院96年度訴字第1060號案件中以證
      人身分結證情節大致相符（見臺灣桃園地方法院96年度訴
      字第10 60號卷一第256至265頁），且有上開臺灣票據交
      換所桃園縣分所95年8月3日（95）台票桃字第547-3號函
      暨AA00000 00號支票退票理由單、遺失票據申報書、96年
      6月8日（96）台票桃字第368號函暨AA0000000號、AA0000
      000號支票正反面及退票理由單、渣打國際商業銀行股份
      有限公司平鎮簡易型分行96年8月13日渣打商銀平鎮字第0
      9600083號函在卷為憑，自堪信為真。
  (三)、至於被告將所購買之來源不明之上開如附表所示編號3之
      票號AA0000000號支票交予徐霖鑫填寫後持向不知情之陳
      秀娘調借30,000元之原因乙節，被告先於前案即臺灣桃園
      地方法院96年度訴字第1060號偽造有價證券案件警詢、偵
      查時供稱：「係因徐霖鑫沒錢吸毒，所以才向我要該張支
      票去換毒品。」、「因為徐霖鑫缺錢，我就把票給他。」
      等語（見臺灣桃園地方法院檢察署95年度偵字第26019號
      卷第15頁至第16頁、第68頁），後於該案審理時供稱：「
      因為當時我缺錢，所以請徐霖鑫幫我調現金」、「是因我
      積欠李委娥租金，所以才請徐霖鑫幫我調現」等語（見臺
      灣桃園地方法院96年度訴字第1060號卷一第224、263、26
      4頁），被告於原審及本院準備程序、審理時供稱：「交
      付票號AA0000000號支票予徐霖鑫向陳秀娘調借30,000元
      之目的係為清償積欠李委峨租金。」、「當時大家（徐霖
      鑫與被告）生活上都有困難，他問伊有沒有票可以換現金
      ，伊還有1張票，交給徐霖鑫偽造，他在支票上填金額及
      日期，借來的3萬元徐霖鑫拿走1萬5千元，他做何用伊不
      知道，伊分到的1萬5千元拿去付房租。」等語（見原審卷
      第55頁及本院99年9月16日準備程序筆錄、99年10月14日
      審判筆錄），而證人徐霖鑫於前案準備程序及審理時亦稱
      ：「係因乙○○說她急需錢付房租，所以叫我拿該支票去
      跟陳秀娘借錢。」等語（見臺灣桃園地方法院96年度訴字
      第1060號卷一第257、262頁）。由被告及證人徐霖鑫所述
      ，如附表編號1至3所示上開3紙空白支票雖係被告因積欠
      李委峨租金，經李委娥提議，而起意同時向不詳年籍名之
      成年人以每張8,000元之代價一併購入，其中如附表所示
      編號1、2號之票號AA0000000號、AA0000000號2紙支票，
      被告自行偽造後，交由李委峨向不知情之李憶周調借100,
      000元，用以返還被告積欠李委峨之房租，惟於一週內之
      數日後某日，被告之所以再將如附表所示編號3之票號AA0
      000000號支票交付予證人徐霖鑫調借現金，係因同住之友
      人徐霖鑫缺錢花用，詢問被告有無支票可向他人調現，被
      告始交付如附表所示編號3之票號AA0000000號支票予徐霖
      鑫，由徐霖鑫於上開如附表編號3所示之AA0000000號支票
      上填載如附表編號3所示之發票日及金額而偽造之，再由
      徐霖鑫持上開支票，至陳秀娘位於新竹縣湖口鄉○○路○
      段50號麵攤前，交予陳秀娘而行使之，使陳秀娘以為「甲
      ○○」同意擔任發票人，因而貸予3萬元現金，所得由被
      告與徐霖鑫平分，被告再用以支付房租。故本件附表所示
      編號3之票號AA0000000號支票偽填之金額、日期係徐霖鑫
      所為，與前案如附表所示編號1、2號之票號AA0000000號
      、AA0000000號2紙支票係被告自行偽造，被告亦係於行使
      上開前案偽造之2紙支票清償所積欠李委娥之部分租金後
      ，經徐霖鑫提議，始起意交付本件附表所示編號3之票號
      AA0000000號支票予徐霖鑫偽造後，由徐霖鑫持向陳秀娘
      調現，顯見被告推由徐霖鑫偽造上開如附表所編號3之票
      號AA0000000號支票並持以行使，調得之3萬元現金由被告
      與徐霖鑫平分，被告再用以支付其他積欠李委娥之部分房
      租，並非承前案偽造有價證券並持以行使之接續犯意，而
      係另行起意為之。
  (四)、綜上所述，本件被告乙○○所涉偽造有價證券（票號AA00
      00000號部分）之犯行，與其前述已判決確定部分之偽造
      有價證券（票號AA0000000號、AA0000000號部分）犯行，
      雖均係利用被告同時向不詳年籍姓名之成年人所購得前揭
      3 紙空白支票，且被告嗣後皆將以偽造支票向他人調借之
      現金用以積欠李委娥之房租，惟本件被告係在前案案發一
      週內之數日後某日（95年7月間某日），經同住友人徐霖
      鑫告以生活困難而提議有無支票可以換現金，適被告尚有
      積欠李委娥之房租仍未付清，始另行起意，允諾推由徐霖
      鑫在李委峨前開住處填載發票日及金額以完成偽造有價證
      券，再由徐霖鑫持向不知情之陳秀娘調借現金而行使，與
      前案已相隔數日，且持偽造支票調借現金之對象並不相同
      ，所侵害之法益當然不同，自非屬同一案件，被告辯稱本
      件與前案係接續犯之同一案件云云，要屬事後卸責之詞，
      殊不足採。本件事證明確，被告與徐霖鑫共同偽造上開如
      附表所示編號3之支票並持以行使之犯行，洵堪認定，應
      予依法論科。
二、按銀行支票，係以券面載明金額而欲實行其金額之權利，必
    須佔有該支票，且該支票得自由轉讓，具有流通之性質，自
    係有價證券之一種，其以他人空白支票偽填內容而資行使者
    ，即屬偽造有價證券，最高法院31年上字第1918號判例意旨
    可資參照。核被告所為，係犯刑法第201條第1項意圖供行使
    之用而偽造有價證券罪。被告行使有價證券之低度行為，為
    偽造有價證券之高度行為所吸收，不另論罪。被告與徐霖鑫
    之間，就本件犯行有犯意聯絡及行為分擔，均為共同正犯。
    又被告有如事實欄所載之犯罪科刑及刑之執行完畢情形，有
    本院被告前案紀錄表在卷可憑，其受有期徒刑執行完畢後，
    5年內故意再犯有期徒刑以上之罪，為累犯，應依刑法第47
    條第1項規定加重其刑。被告所為意圖供行使之用而偽造有
    價證券犯行固值非難，惟其本身獲利僅1萬5千元，並未因上
    開犯行而獲得暴利，是其犯罪情節尚屬輕微，與刑法第201
    條第1項意圖供行使之用而偽造有價證券罪之法定刑為3年以
    上10年以下有期徒刑之法定刑相較，屬情輕法重，客觀上足
    以引起一般同情，顯有堪資憫恕之處，本院認縱處以法定最
    低刑度猶嫌過重，爰依刑法第59條之規定酌減其刑，並先加
    後減之。
三、原審不察，誤認被告被訴意圖供行使之用而偽造有價證券部
    分，與前案時間密接，所侵害之法益相同，係前案犯行之接
    續犯，屬同一案件，而為免訴之判決，經檢察官提起上訴，
    認被告確於前案後，另行起意而再犯本件意圖供行使之用而
    偽造有價證券犯行，指摘原判決此部分不當，為有理由，原
    判決既有前開可議之處而無可維持，自應由本院將原判決予
    以撤銷改判。爰審酌被告之素行，為圖私利，甫犯前案後一
    週內再次違犯本件犯行，犯罪之動機、目的雖然單純為支付
    積欠之房租，手段亦稱平和，但對於交易及金融秩序仍有影
    響，所幸偽造之數額3萬元，尚非龐大，及犯罪後坦認偽造
    支票持以行使之態度等一切情狀，量處如主文第2項所示之
    刑。偽造如附表編號3所示之票號AA0000000號之支票1紙，
    係偽造之有價證券，應依刑法第205條規定諭知沒收；另附
    表所示支票上之「甲○○」印文1枚、「中壢家電服務站」
    印文1枚，係真正之印章蓋印，並非偽造之印文，自不得宣
    告沒收（最高法院48年臺上字第1533號、51年臺上字第1054
    號判例意旨可資參照），併予敘明。
據上論斷，應依刑事訴訟法第369條第1項前段、第364條、第299
條第1項前段，刑法第28條、第201條第1項、第47條第1項、第59
條、第205條，刑法施行法第1條之1，判決如主文。
本案經檢察官陳傳宗到庭執行職務。
中    華    民    國    99    年    10    月    28    日
                  刑事第十七庭  審判長法  官   王炳梁
                                      法  官   陳憲裕
                                      法  官   黃雅芬
以上正本證明與原本無異。
如不服本判決，應於收受送達後10日內向本院提出上訴書狀，其
未敘述上訴之理由者並得於提起上訴後10日內向本院補提理由書
（均須按他造當事人之人數附繕本）「切勿逕送上級法院」。
                                      書記官   鄭雅云
中    華    民    國    99    年    10    月    28    日
附錄：本案論罪科刑法條全文
中華民國刑法第201條（有價證券之偽造變造與行使罪）
意圖供行使之用，而偽造、變造公債票、公司股票或其他有價證
券者，處3 年以上10年以下有期徒刑，得併科3 千元以下罰金。
行使偽造、變造之公債票、公司股票或其他有價證券，或意圖供
行使之用，而收集或交付於人者，處1 年以上7 年以下有期徒刑
，得併科3 千元以下罰金。
附表
┌──┬──────┬─────┬───┬────┬─────┐
│編號│  付 款 行  │ 支票號碼 │發票人│ 發票日 │ 票面金額 │
├──┼──────┼─────┼───┼────┼─────┤
│ 1  │新竹國際商業│AA0000000 │甲○○│95.7.22 │50,000元  │
│    │銀行平鎮分行│          │      │        │          │
├──┼──────┼─────┼───┼────┼─────┤
│ 2  │同上        │AA0000000 │同上  │不詳    │50,000元  │
├──┼──────┼─────┼───┼────┼─────┤
│ 3  │同上        │AA0000000 │同上  │95.7.14 │30,000元  │
└──┴──────┴─────┴───┴────┴─────┘

司法院資訊處製作；財團法人民間司法改革基金會備份。
